【裁判字號】    97,台非,84
【裁判日期】    970227
【裁判案由】    違反毒品危害防制條例
【裁判全文】
最高法院刑事判決                九十七年度台非字第八四號
上  訴  人  最高法院檢察署檢察總長
被      告  甲○○
上列上訴人因被告違反毒品危害防制條例案件，對於台灣彰化地
方法院中華民國九十六年八月二十九日第一審確定判決（九十六
年度訴字第五二六號，起訴案號：台灣彰化地方法院檢察署九十
六年度毒偵字第八九○號），認為部分違背法令，提起非常上訴
，本院判決如下：
    主  文
原判決關於違背法令部分撤銷。
    理  由
非常上訴理由稱：「按判決不適用法則或適用不當者，為違背法
令，刑事訴訟法第三百七十八條定有明文。次按中華民國九十六
年罪犯減刑條例第五條規定；『本條例施行前，經通緝而未（於
）中華民國九十六年十二月三十一日以前自動歸案接受偵查、審
判或執行者，不得依本條例減刑。』經查本件被告甲○○所犯施
用第一級毒品案件，雖符合中華民國九十六年罪犯減刑條例第二
條第一項第三款規定，惟被告於前開案件審裡中，拒不接受審判
，經臺灣彰化地方法院於九十六年七月四日，以九六年彰院賢緝
字第一八八號發布通緝，迄於九十六年七月三十一日，始遭逮捕
歸案，有該通緝書及彰化縣警察局彰化分局通緝案件報告書等資
料附卷可稽，依上開罪犯減刑條例第五條規定，自不得減刑甚明
。乃原判決竟對於本件被告予以減刑，自有判決適用法則不當之
違背法令。案經確定，爰依刑事訴訟法第四百四十一條、第四百
四十三條提起非常上訴，以資糾正。」等語。
本院按中華民國九十六年罪犯減刑條例係於民國九十六年七月十
六日施行，其第五條就通緝犯之減刑，特別規定：「本條例施行
前，經通緝而未於中華民國九十六年十二月三十一日以前自動歸
案接受偵查、審判或執行者，不得依本條例減刑。」；故凡於九
十六年七月十六日以前經通緝之被告或受刑人，必須於九十六年
十二月三十一日以前自動歸案者，始得適用本條例規定減刑，否
則即不在適用之列。查被告甲○○於九十六年一月九日下午十時
許，因施用第一級毒品海洛因，而於同年月十一日下午十一時五
十分許在彰化縣員林火車站前被警查獲，經檢察官提起公訴後，
在台灣彰化地方法院審理期間，被告經合法傳拘未到，經該法院
以被告逃匿為由，於九十六年罪犯減刑條例施行前之九十六年七
月四日發布通緝後，被告於上開減刑條例施行後之九十六年七月
三十一日，經彰化縣警察局彰化分局警員在彰化縣芬園鄉○○村
○○路○段一七七號緝獲歸案，有台灣彰化地方法院九十六年七
月四日九六彰院賢緝字第一八八號通緝書一份，暨彰化縣警察局
彰化分局九十六年七月三十一日彰警分偵字第０九六００二一０
一六號通緝案件移送書影本一份在卷可稽（見九十六年度執聲非
字第一八號卷第三、四頁）。則被告違反毒品危害防制條例第十
條第一項規定之犯罪時間，雖在九十六年四月二十四日以前，惟
其於九十六年罪犯減刑條例施行前之九十六年七月四日經發布通
緝後，並未於該減刑條例施行後之九十六年十二月三十一日以前
自動到案接受審判，依九十六年罪犯減刑條例第五條規定，自不
得依該條例之規定予以減刑。原審未查，就被告犯施用第一級毒
品罪所處有期徒刑一年，依上開減刑條例第二條第一項第三款、
第七條、第九條之規定減刑為有期徒刑六月，並就所減得之刑諭
知易科罰金之折算標準，自有適用法則不當之違法。案經確定，
非常上訴意旨執以指摘，洵有理由，惟原判決尚非不利於被告，
應由本院僅將原判決關於違背法令部分（即減刑暨諭知有期徒刑
易科罰金折算標準部分）撤銷，以資糾正。
據上論結，應依刑事訴訟法第四百四十七條第一項第一款前段，
判決如主文。
中    華    民    國  九十七  年    二    月  二十七  日
                      最高法院刑事第十一庭
                          審判長法官  洪  文  章
                                法官  王  居  財
                                法官  郭  毓  洲
                                法官  黃  梅  月
                                法官  邱  同  印
      本件正本證明與原本無異
                                      書  記  官
中    華    民    國  九十七  年    三    月    三    日
                                                      Ｑ


司法院資訊處製作；財團法人民間司法改革基金會備份。
